【裁判字號】    97,台上,2970
【裁判日期】    970630
【裁判案由】    偽造文書等罪
【裁判全文】
最高法院刑事判決            九十七年度台上字第二九七０號
上  訴  人  台灣高等法院高雄分院檢察署檢察官
被      告  甲○○
            乙○○
上列上訴人因被告等偽造文書等罪案件，不服台灣高等法院高雄
分院中華民國九十四年六月九日第二審判決（九十四年度上訴字
第八四號，起訴案號：台灣高雄地方法院檢察署九十二年度偵字
第一０二三號），提起上訴，本院判決如下：
    主  文
上訴駁回。
    理  由
按刑事訴訟法第三百七十七條規定：上訴於第三審法院，非以判
決違背法令為理由，不得為之。是提起第三審上訴，應以原判決
違背法令為理由，係屬法定要件，如果上訴理由書狀未依據卷內
訴訟資料，具體指摘原判決不適用何種法則或如何適用不當，或
所指摘原判決違法情事，顯與法律規定得為第三審上訴理由之違
法情形，不相適合時，均應認其上訴為違背法律上之程式，予以
駁回。本件檢察官以被告甲○○、乙○○共同基於使公務員登載
不實之犯意聯絡，明知姜毅並未向乙○○借用任何款項，竟於民
國八十七年三月間，以姜毅名義為債務人，並以姜毅所有之高雄
縣六龜鄉○○段七八一號土地，由甲○○製作不實之土地及建築
改良物抵押權設定契約書，持向高雄縣美濃地政事務所申請辦理
設定新台幣（下同）三百萬元抵押權登記，使該地政事務所不知
情之承辦公務員將上開不實之抵押權設定事項，據以登載於其職
務上所掌之土地登記簿上，足以生損害於地政機關對於土地、建
物登記管理之正確性及姜毅，又甲○○復另行起意，明知姜光煜
並未向其借用任何款項，竟於八十九年五月十五日，以姜光煜名
義為債務人，並以姜光煜所有之高雄縣六龜鄉○○段六六五之五
一號土地，由甲○○製作不實之土地及建築改良物抵押權設定契
約書，持向高雄縣美濃地政事務所申請辦理設定三百萬元抵押權
登記，使該地政事務所不知情之承辦公務員將上開不實之抵押權
設定事項，據以登載於其職務上所掌之土地登記簿上，足以生損
害於地政機關對於土地、建物登記管理之正確性，因認被告二人
均涉犯刑法第二百十四條使公務員登載不實罪嫌部分，原判決依
審理結果，認被告二人此等部分犯罪尚屬不能證明，乃撤銷第一
審就此等部分所為科刑之判決，改判諭知被告二人均無罪，已詳
述其調查、取捨證據之結果及得心證之理由。上訴意旨雖以：被
告二人製作不實之土地及建物抵押權設定契約書、申請書之事實
，業據檢察官於起訴書載明，該契約書等既為不實，即屬偽造私
文書，核係犯刑法第二百十六條、第二百十條之行使偽造私文書
，與使公務員登載不實罪間有方法、結果之牽連關係，為裁判上
一罪，原判決就該偽造私文書部分未予審理，亦未於判決理由中
說明，自有已受請求之事項未予判決及理由不備之違法云云。然
觀諸起訴書之記載，被告二人此等部分犯罪事實，其主觀上之共
同犯意聯絡係以「使公務員登載不實」為內容，客觀上之行為，
則明知姜毅未向乙○○借款，卻以姜毅名義，製作彼等二人間有
借款往來之內容不實契約書、申請書，持以設定抵押權，使經辦
公務員登載於職務所掌之登記簿上，並無隻字片語言及被告二人
是否及如何未經姜毅同意擅自冒名偽造上開文書；證據欄內，亦
僅引用證人李菁菁（原名力菁菁）與乙○○之供述，以設定抵押
權當時，乙○○對姜毅於並無抵押權所擔保之債權存在，說明上
開契約與申請書內容不實，關於被告二人是否及如何偽造私文書
並持以行使之論述，則未置一詞；就被告二人所犯法條，亦未引
用刑法第二百十六條、第二百十條。是所謂被告二人偽造私文書
並持以行使之犯罪事實，未據起訴，殆無疑義。檢察官上訴意旨
徒憑己意，恣意指摘原判決此部分有已受請求之事項漏未判決之
違法云云，顯與法律所規定得上訴第三審之理由不相適合。至檢
察官關於被告二人被訴犯刑法第二百十四條使公務員登載不實部
分之上訴，按刑事訴訟法第三百七十六條所列各罪之案件，經第
二審判決者，不得上訴於第三審法院，為該法條所明定。被告二
人此部分係屬刑事訴訟法第三百七十六條第一款之案件，依上開
說明，被告二人此部分既均經第二審改判諭知無罪，自不得上訴
於第三審法院。且起訴部分經認不構成犯罪而諭知無罪，則未經
起訴之偽造私文書並持以行使部分，亦非起訴效力所及，而無審
判不可分原則可言。又本件檢察官不服原審判決關於偽造私文書
部分提起上訴，並未聲明僅針對上開其指原判決漏未審究部分，
為一部上訴。然其關於偽造私文書部分之上訴理由，僅就此部分
指原判決有已受請求之事項未予判決之違法，對本件甲○○另被
訴偽造姜毅名義之八十八年十月二十五日及同年十二月十日同意
書與切結書，經原判決說明應不另為無罪之諭知部分，則無隻字
片語言及，迄今逾期已久，於本院判決前仍未補提理由書，其此
部分之上訴亦非合法。從而檢察官關於此部分之上訴，顯為法所
不許，應予駁回。
據上論結，應依刑事訴訟法第三百九十五條，判決如主文。
中    華    民    國  九十七  年    六    月   三十   日
                      最高法院刑事第四庭
                          審判長法官  張  淳  淙
                                法官  劉  介  民
                                法官  張  春  福
                                法官  蔡  彩  貞
                                法官  陳  世  雄
      本件正本證明與原本無異
                                      書  記  官
中    華    民    國  九十七  年    七    月    七    日
                                                      Ｅ


司法院資訊處製作；財團法人民間司法改革基金會備份。
